臺灣高等法院刑事判決
111年度上易字第485號
上  訴  人  臺灣基隆地方檢察署檢察官
被      告  羅世安
上列上訴人因被告竊盜案件，不服臺灣基隆地方法院110年度易
字第498號，中華民國111年2月10日第一審判決（起訴案號：臺
灣基隆地方檢察署110年度偵字第1498號），提起上訴，本院判
決如下：
    主  文
上訴駁回。
    理  由
一、公訴意旨略以：被告羅世安意圖為自己不法之所有，基於竊
    盜之犯意，先取用陳厚儀所有機車上之000-0000號車牌，懸
    掛在其所使用原懸掛000-0000號車牌之普通重型機車上，復
    騎乘前揭變換車牌之機車沿途尋找行竊地點；嗣於民國109
    年11月17日凌晨3時許，被告騎乘上開機車至○○市○○區○○○路
    000巷民生世界社區附近停車，再步行至上開社區地下停車
    場第40號車位，以不詳方式，破壞停放該處許崇儒所有車牌
    號碼為000-0000號營業小客車車窗後，竊取許崇儒所有置放
    車內價值約新臺幣（下同）1000元之金飾及1000元零錢現金
    ，得手後步行離開停車場並騎乘上開機車離去。因認被告涉
    犯刑法第320條第1項之竊盜罪嫌。
二、按犯罪事實應依證據認定之，無證據不得認定犯罪事實。不
    能證明被告犯罪者，應諭知無罪之判決，刑事訴訟法第154
    條第2項、第301條第1項分別定有明文。認定犯罪事實所憑
    之證據，雖不以直接證據為限，間接證據亦包括在內，然而
    無論直接證據或間接證據，其為訴訟上之證明，須於通常一
    般之人均不致有所懷疑，而得確信其為真實之程度者，始得
    據為有罪之認定，倘其證明尚未達到此一程度，而有合理之
    懷疑存在而無從使事實審法院得有罪之確信時，即應由法院
    諭知被告無罪之判決（最高法院76年台上字第4986號判例意
    旨參照）。
三、檢察官認被告涉有竊盜犯行，係以被告之供述、證人即告訴
    人許崇儒之證述、監視錄影畫面翻拍照片及被告所涉竊盜案
    件之起訴書等，為主要論據。訊據被告堅詞否認有何竊盜犯
    行，辯稱：當天我在基隆市中正區拿別人的機車車牌更換，
    就到七堵區尋找適合竊盜的標的，回程繞到民生世界社區想
    找姊姊借錢，結果去地下停車場看姐姐車不在，就拿抹布到
    外面路邊擦我的機車漏油處，再走回停車場把抹布丟在車道
    旁的垃圾桶，本件竊案非我所為等語。
四、經查：　
　㈠被告於109年11月17日凌晨某時許，在○○市○○區○○路000之0號
    旁，徒手拆取陳厚儀所有、停放該處之車牌號碼000-0000號
    重型機車車牌（同日凌晨3時36分許已返還，此部分所涉竊
    盜罪嫌業經檢察官為不起訴處分），將之懸掛於車牌號碼00
    0-0000號普通重型機車（下稱系爭機車），而於同日凌晨3
    時7分許，駕駛系爭機車前往○○市○○區○○○路000巷民生世界
    社區後，徒步進出該址地下停車場之事實，業據被告於警詢
    、偵查、原審及本院審理時供述在卷（臺灣基隆地方檢察署
    110年度偵字第1498號偵查卷宗【下稱偵卷】第10至11、119
    至120頁、原審卷第67、89頁、本院卷第77頁），核與證人
    陳厚儀於警詢、檢察事務官詢問時證述之情節大致相符（偵
    卷第15、16、118頁），且有民生世界社區旁及被告駕車行
    駛路徑沿線監視錄影畫面翻拍照片附卷可資佐證（偵卷第39
    至57頁）。而許崇儒於109年11月16日晚間9時許，將其所有
    之車牌號碼000-0000號營業小客車停放該址停車場40號車位
    ，於翌日上午8時45分許，察覺其車輛駕駛座車窗遭破壞，
    車內現金約1000元及金飾失竊之事實，則據證人即告訴人許
    崇儒於警詢、偵查中證述綦詳（偵卷第17至18、118至120頁
    ）。上開事實，首堪認定。
　㈡依卷附民生世界社區旁監視錄影畫面翻拍照片顯示（偵卷第3
    9至41頁），被告雖曾於109年11月17日凌晨3時7分及3時10
    分許，二度經由車道進出該址地下停車場，然未見被告於凌
    晨3時7分前進入及3時10分後步出畫面，可見被告所陳：民
    生世界社區地下停車場有6、7個行人出入口等語（原審卷第
    97頁），應堪信實，該社區地下停車場除車輛進出車道外，
    既有其他出入口，而許崇儒停放車輛處，又無其他監視錄影
    器攝得行竊之人，佐以民生世界社區停車場於109年12月5日
    復又發生被害人吳錫祈車內物品失竊案件，該案中即未採證
    取得被告進出同址之監視錄影畫面，有深澳坑派出所警員執
    務報告在卷足稽（偵卷第157頁），此部分被告所涉竊盜犯
    嫌，即經檢察官為不起訴處分（偵卷第189、190頁），本件
    竊盜犯行確實無法排除係他人由其他出入口進出停車場遂行
    之可能。
　㈢再者，被告之戶籍地址設於基隆市○○區○○○路000巷00弄0號，
    隸屬民生世界社區，並有其他親屬設籍同址，此觀被告全戶
    戶籍資料即明，被告辯稱其於109年11月17日凌晨前往民生
    世界社區原擬向胞姊借款，難認憑空杜撰。復衡被告既有親
    屬居住於民生世界社區，縱將系爭機車車牌變換，以其地緣
    關係，仍然極易遭指認身分，遑論被告前往民生世界社區之
    際，既已將平日使用之系爭機車車牌更換，該址住戶將無從
    藉由車號辨識為被告，被告果有行竊計畫，理應將機車駛入
    停車場，以利隨時離開，縮短停留時間，減少遭人認出為住
    戶親屬之風險，而非將系爭機車停放在與社區停車場仍有相
    當距離處（偵卷第39頁）。由以上各節相互勾稽，實難排除
    被告前往民生世界社區確有他務，非在行竊之可能性。
　㈣至被告雖涉有相類竊盜案件經檢察官提起公訴，有臺灣基隆
    地方檢察署110年度偵字第3463、3841號、110年度偵字第62
    、345、558、655號起訴書存卷為憑（偵卷第167至178頁）
    ，然此與被告是否確有本件竊盜行為並無必然關係，不能據
    此為不利被告之推論。
  ㈤綜上，本件依檢察官所舉證據及指出證明之方法，尚未達於
    通常一般人均不致有所懷疑，而得確信為真實之程度，尚有
    合理之懷疑存在。此外，本院復查無其他積極證據足資認定
    被告確有公訴意旨所指竊盜犯行，核屬不能證明被告犯罪，
    應為被告無罪之判決。
五、維持原判決之理由：
　㈠原審同此認定，以不能證明被告犯竊盜罪，諭知無罪之判決
    ，經核並無違誤。
  ㈡檢察官上訴意旨略以：被告刻意更換車牌前往民生世界社區
    ，此間二度進出停車場，顯非所辯向胞姊借款應有形跡，且
    被告已有多次毀損他人車輛竊取車內財物之犯罪紀錄，與本
    案時間密接，地點相近，手法相同，足認本案確係被告所為
    。原審未察，遽為被告無罪之判決，自非妥適。
　㈢經查，被告戶籍地址設於民生世界社區，並有親屬居住該處
    ，縱將系爭機車車牌更換，仍然極易遭指認其人，被告亦直
    承當日更換車牌後已在七堵區一帶尋覓竊盜標的（本院卷第
    77頁），且被告抵達民生世界社區後，並未將機車駛入停車
    場方便逃逸，而是步行進出，可見被告當日凌晨騎乘機車前
    往民生世界社區，確有行竊以外其他目的之可能性。又被告
    於109年11月7日凌晨3時7分許經由車道步出該址停車場後，
    於同日3時10分許循同一路徑再度走入停車場，手中確實持
    有一深色軟性物品（偵卷第41頁），被告辯稱：我第二次走
    進停車場，是拿擦完我機車漏油的抹布去丟等語，並非全然
    無據。至於被告所涉其他經檢察官起訴之竊盜案件，與被告
    是否為本件竊盜犯行之認定無關，均經本院說明如前。從而
    ，本件被告否認犯罪所持辯解，尚非無據，本案依公訴人所
    舉事證，既仍有合理之懷疑存在，而未達於通常一般之人均
    不致有所懷疑，得確信為真實之程度，仍不得遽認被告確有
    竊盜犯行。檢察官猶執前詞提起上訴，為無理由，應予駁回
    。
據上論斷，應依刑事訴訟法第368條，判決如主文。
本案經檢察官陳虹如提起公訴及提起上訴，由檢察官陳玉華到庭
執行職務。
中　　華　　民　　國　　111 　年　　5 　　月　　25　　日
                  刑事第三庭    審判長法　官  張惠立   
　　　　　　　　　                    法　官  劉兆菊 
                                      法　官  廖怡貞
以上正本證明與原本無異。
不得上訴。
                                      書記官  劉芷含
中　　華　　民　　國　　111 　年　　5 　　月　　25　　日